【裁判字號】    95,易,1423
【裁判日期】    950929
【裁判案由】    賭博
【裁判全文】
臺灣高雄地方法院刑事判決              95年度易字第1423號
公  訴  人  臺灣高雄地方法院檢察署檢察官
被      告  乙○○
            丁○○
            甲○○
            丙○○
上列被告因賭博案件，經檢察官提起公訴（95年度偵字第9666號
），被告於本院準備程序中就被訴事實為有罪之陳述，受命法官
於聽取當事人之意見後，本院合議庭裁定改由受命法官獨任以簡
式審判程序審理，判決如下：
    主  文
乙○○共同連續犯圖利聚眾賭博罪，累犯，處有期徒刑肆月，如
易科罰金，以銀元佰元即新台幣玖佰元折算壹日，扣案之新臺
幣萬伍仟元、骰子拾伍顆、撲克牌陸副（未開封）、撲克牌
貳拾張、房屋租賃契約書壹本、無線電對講機貳支，均沒收。
丁○○、甲○○共同連續犯圖利聚眾賭博罪，各處有期徒刑月
，如易科罰金，均以銀元佰元即新台幣玖佰元折算壹日。均緩
刑貳年，緩刑期內均付保護管束，丁○○並應向高雄縣政府提供
壹佰貳拾小時之義務勞務，甲○○並應向高雄縣政府提供肆拾小
時之義務勞務，扣案之新臺幣萬伍仟元、骰子拾伍顆、撲克
牌陸副（未開封）、撲克牌貳拾張、房屋租賃契約書壹本、無線
電對講機貳支，均沒收。
丙○○連續犯賭博罪，處罰金仟元，如易服勞役，以銀元佰
元即新台幣玖佰元折算壹日。
    犯罪事實及理由
一、本件犯罪事實及證據，除犯罪事實欄中，犯罪時點及扣押物
    品之記載，分別經公訴人當庭更正為「自95年3 月26日起」
    、「並扣得抽頭金3 萬5 千元、賭資14萬5 千元、骰子35顆
    、撲克牌6 副（未開封）、撲克牌20張、房屋租賃契約書1
    本、無線電對講機2 支。」；另關於被告丙○○部分，更正
    並補充犯罪事實之記載為「丙○○基於賭博之概括犯意，先
    後於95年3 月27日晚上9 、10時許，至同日晚上11時許止，
    及翌日晚上10時許，至為警查獲時為止，在上開已喪失住宅
    之私密性，並為公眾得出入之處所賭博財物。」。證據部分
    ，補充被告4 人於本院審理時之自白，餘均引用檢察官起訴
    書之記載（如附件）。
二、按刑法業經總統於94年2 月2 日，以華總一義字第09400014
    901 號令修正公布，並自95年7 月1 日施行（下稱修正後刑
    法）。又行為後法律有變更者，適用行為時之法律。但行為
    後之法律有利於行為人者，適用最有利於行為人之法律，修
    正後刑法第2 條第1 項定有明文。次按，新舊刑法關於刑之
    規定，雖同採從輕主義，係適用最有利於行為人之法律，既
    曰法律，自較刑之範圍為廣，比較時應就罪刑有關之共犯、
    未遂犯、連續犯、牽連犯、結合犯以及累犯加重、自首減輕
    、暨其他法定加減原因、與加減例等一切情形，綜其全部之
    結果，而為比較，再適用有利於行為人之法律處斷，最高法
    院24年上字第4634號判例著有明文。又依95年6 月14日公布
    之刑法施行法第1 條之1 之規定：「中華民國94年1 月7日
    刑法修正施行後，刑法分則編所定罰金之貨幣單位為新臺幣
    。94年1 月7 日刑法修正時，刑法分則編未修正之條文定有
    罰金者，自94年1 月7 日刑法修正施行後，就其所定數額提
    高為30倍。但72年6 月26日至94年1 月7 日新增或修正之條
    文，就其所定數額提高為3 倍。」。是本案被告行為後法律
    已有修正，爰將本案適用新舊法之比較，臚列於後：
  (一)關於法定刑中罰金部分，修正前刑法第33條第5 款規定「罰
    金：1 元以上。」，依80年5 月6 日修正前罰金罰鍰提高標
    準條例第3 條之規定，由司法院、行政院會銜於72年7 月27
    日發布，自72年8 月1 日施行，提高刑法所定罰金數額10倍
    ，並依現行法規所定貨幣單位折算新臺幣條例第2 條之規定
    ：「現行法規所定金額之貨幣單位為圓、銀元或元者，以新
    臺幣元之3 倍折算之。」，經折算為新臺幣後，則罰金刑之
    最輕刑度為新臺幣30元以上；修正後刑法第33條第5 款規定
    「罰金：新臺幣1 千元以上，以百元計算之。」，經比較新
    舊法結果，以舊法較有利於行為人。
  (二)修正後刑法第266 條第1 項前段之普通賭博罪、第268 條之
    圖利聚眾賭博、圖利供給賭場罪，其法定刑中罰金之部分，
    分別修正為「新臺幣3 萬元以下罰金」、「新臺幣9 萬元以
    下罰金」，與修正前依罰金罰鍰提高標準條例第1 條前段與
    現行法規所定貨幣單位折算新臺幣條例第2 條之規定，提高
    10倍並折算為新臺幣後，亦為「新臺幣3 萬元以下罰金」、
    「新臺幣9 萬元以下罰金」；經比較新舊法結果，新法均尚
    非有利於被告，應適用行為時法即舊法。
  (三)關於易科罰金折算標準，依修正後刑法第41條第1 項前段規
    定：「犯最重本刑為5 年以下有期徒刑以下之刑之罪，而受
    6 個月以下有期徒刑或拘役之宣告者，得以新臺幣1 千元、
    2 千元或3 千元折算1 日，易科罰金。」；而修正前依舊罰
    金罰鍰提高標準條例第2 條前段之規定（現已刪除），就其
    原定數額提高為100 倍折算1 日，即應以銀元300 元折算1
    日，復依現行法規所定貨幣單位折算新臺幣條例第2 條之規
    定，經折算為新臺幣後，為新臺幣900 元折算為1 日，經比
    較修正前後之易科罰金折算標準，以舊法之規定，較有利於
    被告。
  (四)關於易服勞役折算標準，依據舊罰金罰鍰提高標準條例第2
    條前段之規定，就其原定數額提高為100 倍折算1 日，即應
    以銀元300 元折算1 日，復依現行法規所定貨幣單位折算新
    臺幣條例第2 條之規定，經折算為新臺幣後，為新台幣900
    元折算1 日，而依修正後刑法第42條第3 項前段規定：「易
    服勞役以新台幣1 千元、2 千元或3 千元折算1 日。」，經
    比較修正前後之易服勞役折算標準，以新法之規定，較有利
    於被告。
  (五)關於連續犯之適用，因被告行為後新法業已刪除連續犯之規
    定，此刪除雖非犯罪構成要件之變更，但顯已影響行為人刑
    罰之法律效果，自屬法律有變更，經比較新舊法結果，修正
    後刑法尚無有利於被告，依修正後刑法第2 條第1 項前段之
    規定，應適用被告行為時之法律，即修正前刑法第56條之規
    定論以連續犯（最高法院95年5 月23日95年第8 次刑事庭會
    議決議參照）。
  (六)綜上所述，揆諸首揭法律條文及判例意旨，綜合比較結果，
    就被告乙○○、丁○○、甲○○觸犯圖利供給賭場、聚眾賭
    博之罪，以適用修正前之刑法為有利於被告乙○○等3 人；
    另就被告丙○○觸犯普通賭博罪部分，若依裁判時法，則須
    論以兩罪，再予以併罰，則與依行為時法所諭知易服勞役折
    算標準之不利益相較（以新法折算標準最少之1000元相較，
    與舊法差距100 元），本案依裁判時法則對被告較為不利，
    從而綜合比較結果，亦以適用修正前之刑法為有利於被告丙○○。
三、核被告乙○○、丁○○、甲○○所為，均係犯修正前刑法第
    268 條前段之意圖營利供給賭博場所罪、同條後段之意圖營
    利聚眾賭博罪；被告丙○○所為，係犯刑法第266 條第1 項
    前段之普通賭博罪。被告乙○○、丁○○、甲○○就上開犯
    行，均有犯意聯絡與行為分擔，均為共同正犯。又被告乙○○等3 人自95年3 月26日起至同年月28日22時40分許止，前
    後多次意圖營利供給賭博場所及聚眾賭博之犯行，被告丙○○先後2 次賭博之犯行，均時間緊接，方法相同，所犯構成
    要件相同之罪名，顯係基於概括犯意反覆為之，均為連續犯
    ，應各依修正前刑法第56條之規定以一罪論，並各加重其刑
    。被告丙○○於為警查獲前一日之賭博犯行，雖未據起訴，
    惟與起訴論罪科刑之部分，有連續犯之裁判上一罪關係，為
    起訴效力所及，既經查明，本院自得一併審究，附此敘明。
    再被告乙○○等3 人所犯意圖營利供給賭博場所及聚眾賭博
    罪，係基於一個營利賭博犯意之決定，達成其同一犯罪之各
    個舉動，應屬法律概念之一行為，其以一行為觸犯上開數罪
    名，為想像競合犯，應依刑法第55條規定從一重之意圖營利
    聚眾賭博罪處斷；又修正後刑法第55條關於想像競合犯之規
    定，固增加但書：「但不得科以較輕罪名所定最輕本刑以下
    之刑」之規定，惟此係屬科刑之限制，為法理之明文化，非
    屬法律之變更，自毋庸為新舊法之比較，附此敘明。被告乙○○前因違反貪污治罪條例案件，經最高法院判處有期徒刑
    6 年確定，嗣於91年9 月18日縮短刑期假釋，刑期至95年3
    月16日縮刑假釋期滿，以已執行論，有上開臺灣高等法院被
    告前案紀錄表、本院院內索引卡紀錄表報表、臺灣高雄地方
    法院檢察署刑案資料查註紀錄表附卷可稽，其於刑之執行完
    畢後，5 年內再犯本件有期徒刑以上之罪，不論依修正前之
    刑法第47條，或修正後之刑法第47條第1 項之規定，均構成
    累犯，對被告而言並無有利或不利之情形，自不生新舊法比
    較之問題，應逕依修正前之刑法第47條之規定加重其刑，復
    依刑法第70條之規定，遞加之。爰審酌被告乙○○等3 人經
    營賭場，對於社會秩序及善良風俗造成危害，被告乙○○承
    租場地、提供賭具並負責抽頭，犯罪情節較重，被告丁○○
    、甲○○分別負責把風、過濾賭客及開門等工作，犯罪情狀
    較輕，並斟酌被告3 人所為上開犯行，前後僅數日時間尚短
    ，犯罪所生危害，堪認輕微，犯罪所得非鉅，並經扣案在卷
    ；被告丙○○在公眾得出入之場所賭博財物，有礙社會善良
    風俗，然被告賭博犯行性質上僅係處分自己財物，對社會所
    造成之危害並非直接、鉅大，及被告4 人犯後均坦承犯行，
    態度良好等一切情狀，分別量處如主文所示之刑，並就被告
    乙○○等3 人諭知易科罰金之折算標準，就被告丙○○諭知
    易服勞役之折算標準，以示懲儆。另被告丁○○、甲○○均
    未曾因故意犯罪受有期徒刑以上刑之宣告，有臺灣高等法院
    被告前案紀錄表、本院被告院內索引卡紀錄表報表、臺灣高
    雄地方法院檢察署刑案資料查註紀錄表附卷可稽，渠等因一
    時短於思慮、誤觸刑典，經此偵審教訓，當知所警惕，信無
    再犯之虞，本院認上開所宣告之刑，以暫不執行為適當，均
    併予宣告緩刑2 年，緩刑期內並依刑法第93條第1 項第2 款
    之規定，諭知交付保護管束，並分別命丁○○、甲○○應向
    其戶籍所在地之地方自治團體即高雄縣政府，提供各120 、
    40小時之義務勞務，以啟自新，並觀後效；又本件犯罪在新
    法施行前，新法施行後為緩刑之宣告者，依最高法院95年5
    月23日95年第8 次刑事庭會議決議，逕依新法之規定予以宣
    告緩刑即可，毋庸為新舊法之比較，併予敘明。末查，扣案
    之抽頭金3 萬5 千元、骰子35顆、撲克牌6 副（未開封）、
    撲克牌20張、房屋租賃契約書1 本、無線電對講機2 支，分
    別為犯罪所得、供犯罪所用或預備供犯罪所用之物，均為被
    告乙○○所有，業據被告乙○○供陳在卷，爰均依刑法第38
    條第1 項第2 、3 款之規定，予以宣告沒收之；至起訴書所
    載扣得賭資14萬5 千元之部分，尚無其他積極證據證明為本
    案之犯罪所得，公訴意旨亦將其與抽頭金異其認定，堪認與
    本案並無關聯，爰不另依刑法第38條之規定為沒收之諭知。
四、依刑事訴訟法第273 條之1 第1 項、第299 條第1 項前段、
    第310 條之2 、第454 條第2 項，刑法第2 條第1 項前段、
    第28條、修正前刑法第56條、第268 條前段、後段、第266
    條第1 項前段、刑法第55條、修正前刑法第47條、第41條第
    1 項前段、第42條第2 項、刑法第70條、第74條第1 項第1
    款、第2 項第5 款、第93條第1 項第2 款、第38條第1 項第
    2 款、第3 款，罰金罰鍰提高標準條例第1 條前段、修正前
    罰金罰鍰提高標準條例第2 條，現行法規所定貨幣單位折算
    新臺幣條例第2 條，判決如主文。
中    華    民    國    95    年    9     月    29    日
                  刑事第十一庭  法  官  戰諭威
以上正本證明與原本無異。
如不服本判決，應於判決送達後10日內，向本院提出上訴狀。
                                書記官  董明惠
中    華    民    國    95    年    9     月    29    日
附錄本案論罪科刑法條全文：
中華民國刑法第268條：
意圖營利，供給賭博場所或聚眾賭博者，處3 年以下有期徒刑，
得併科3 千元以下罰金。
中華民國刑法第266條：
在公共場所或公眾得出入之場所賭博財物者，處1 千元以下罰金
。但以供人暫時娛樂之物為賭者，不在此限。
當場賭博之器具與在賭檯或兌換籌碼處之財物，不問屬於犯人與
否，沒收之。


司法院資訊處製作；財團法人民間司法改革基金會備份。
